【裁判字號】    96,抗,212
【裁判日期】    970108
【裁判案由】    拍賣抵押物
【裁判全文】
臺灣桃園地方法院民事裁定               96年度抗字第212號
再 抗 告人  甲○○
代  理  人  許明桐律師
上列再抗告人與相對人乙○○間聲請拍賣抵押物事件，再抗告人
對於民國96年11月21日本院所為裁定提起再抗告，本院裁定如下
：
    主      文
再抗告駁回。
再抗告費用新台幣壹仟元由再抗告人負擔。
    理      由
一、按對於抗告法院以抗告無理由而駁回其抗告之裁定再為抗告
    ，僅得以其適用法規顯有錯誤為理由，並經原法院之許可者
    為限，且原法院之許可，以原裁定所涉及之法律見解，具有
    原則上之重要性者為限；又原法院對於再為抗告，認為不應
    許可者，應以裁定駁回其抗告，此觀非訟事件法第45條第3
    項、第4 項、第5 項準用民事訴訟法第436 條之3 第3 項規
    定甚明。所謂「適用法規顯有錯誤」，係指原法院就其取捨
    證據所確定之事實適用法規顯有錯誤而言，不包括認定事實
    不當之情形在內（最高法院80年度臺上字第1326號判例參照
    ）。所謂「原則上之重要性」，係指該訴訟事件所涉及之法
    律問題意義重大而有加以闡釋之必要者而言。
二、本件再抗告意旨略以：相對人於原聲請狀所載金額與所附匯
    款單合計金額不符，相對人未更正說明，第1 審自行核對逕
    予更正，違反民事訴訟法第232 條規定及最高法院41年台抗
    字第66號判例；又原更正裁定並未敘明所為更正究係當事人
    所聲請，抑或法院依職權所為，違反民事訴訟法第222 條第
    2 項規定，原裁定竟認定第1 審得逕依職權為更正裁定，適
    用法規顯有錯誤，且所涉及之法律見解，具有原則上之重要
    性，為此提起再抗告，請求廢棄原裁定等語。
三、查非訟事件之裁定如有誤寫、誤算或其他類此之顯然錯誤者
    ，法院得依聲請或依職權以裁定更正，此觀非訟事件法第36
    條第3 項準用民事訴訟法第232 條第1 項規定甚明。該所謂
    顯然錯誤，乃指裁定中所表示者與法院本來之意思顯然不符
    之情形而言（最高法院18年聲字第307 號判例參照），包括
    判決理由中所表示之意思，於判決主文中漏未表示者（最高
    法院41年台抗字第66號判例參照），當事人姓名或名稱之錯
    誤（最高法院69年台職字第3 號判例參照），判決所記之事
    實與理由有相矛盾之處，凡足生與法院真意相左之結果者，
    均得依上開法條更正之（最高法院74年度台抗字第54號裁定
    參照）。再抗告人援最高法院41年台抗字第66號判例認民事
    訴訟法第232 條第1 項規定「顯然錯誤」，僅指「理由與主
    文不符」之情形云云，惟該判例實係就民事訴訟法第232 條
    第1 項規定「顯然錯誤」之例示情形所為闡釋，再抗告人就
    此法律見解顯屬誤會。又依非訟事件法第36條第3 項準用民
    事訴訟法第237 條規定，非訟事件之裁定僅於駁回聲明或就
    有爭執之聲明所為裁定，應附理由。本件第1 審更正裁定前
    ，兩造並未就應否更正裁定有所聲明或為反對之聲明，故第
    1 審所為更正裁定本得不附理由，況該更正裁定已附具理由
    詳載更正顯然錯誤之範圍及所憑法律依據，縱有漏未記載係
    「依聲請」或係「依職權」，不生違法問題，亦無不備理由
    之情形。抗告人依上開抗告理由指摘原裁定適用法規顯有錯
    誤，及所涉及之法律見解，具有原則上之重要性者云云，於
    法尚屬不合，自不應許可其再抗告。從而，本件再抗告不應
    許可，應予駁回再抗告。
四、據上論結，依非訟事件法第45條第5項、第46條、第21條第2
    項、第24條第1項，民事訴訟法第436條之3第3項、第95條、
    第78條，裁定如主文。
中    華    民    國    97    年    1     月    8     日
                      民事第三庭審判長法  官  汪智陽
                                      法  官  張天民
                                      法  官  熊祥雲
上列正本證明與原本無異
如不服本裁定應於送達後10日內向本院提出抗告狀，並應繳納抗
告費新台幣1,000 元。
中    華    民    國    97    年    1     月    9     日
                                      書記官  陳鳳怡


司法院資訊處製作；財團法人民間司法改革基金會備份。
